臺灣臺南地方法院民事裁定
111年度消債更字第75號
聲  請  人
即債 務 人  王俊清  



上列債務人聲請消費者債務清理更生事件，本院裁定如下：
    主  文
債務人甲○○自民國111年4月29日下午5時起開始更生程序，並命
司法事務官進行本件更生程序。
    理  由
一、按債務人不能清償債務或有不能清償之虞者，得依本條例所
    定更生程序，清理其債務；債務人無擔保或無優先權之本金
    及利息債務總額未逾新臺幣（下同）1,200萬元者，於法院
    裁定開始清算程序或宣告破產前，得向法院聲請更生；債務
    人對於金融機構負債務者，在聲請更生或清算前，應向最大
    債權金融機構請求協商債務清償方案，或向其住、居所地之
    法院或鄉、鎮、市、區調解委員會聲請債務清理之調解；法
    院開始更生程序之裁定，應載明其年、月、日、時，並即時
    發生效力；法院裁定開始更生或清算程序後，得命司法事務
    官進行更生或清算程序。消費者債務清理條例（下稱消債條
    例）第3條、第16條第1項前段、第42條第1項、第45條第1項
    、第151條第1項分別定有明文。
二、聲請意旨以：聲請人即債務人積欠台北富邦商業銀行股份有
    限公司、國泰世華商業銀行股份有限公司(下稱國泰世華銀
    行)、元大商業銀行股份有限公司、永豐商業銀行股份有限
    公司及元大國際資產管理股份有限公司(下稱元大國際資產
    管理公司)債務總額1,701,698元，為清理債務，於民國109
    年11月間以書面向本院聲請消債者債務清理前置調解，最大
    債權金融機構國泰世華銀行於調解前雖提供分180期、零利
    率、每月清償8,000元之還款方案，但債務人擔任臨時工，
    每月實領薪資25,000元，扣除銀行所提供之上開分期款及3
    名未成年子女扶養費後，餘額已低於臺南市每月每人最低生
    活費用，以致調解不成立。債務人係一般消費者，未從事營
    業，且未經法院裁定開始清算程序或宣告破產。爰依消債條
    例之規定，提出本件更生之聲請等語。
三、經查：
　㈠債務人為一般消費者，5年內未從事營業活動，據最大債權金
    融機構國泰世華銀行陳報，債務人積欠國泰世華銀行、台北
    富邦商業銀行股份有限公司、元大商業銀行股份有限公司、
    永豐商業銀行股份有限公司無擔保或無優先權債務總額3,01
    4,794元(含本金820,800元、利息2,049,257元、違約金91,4
    62元及其他費用53,275元)；另據元大國際資產管理公司陳
    報：債務人截至111年3月4日止，尚積欠信用卡債務981,462
    元(含本金262,189元、利息716,126元、執行費用3,147元)
    等情，業據債務人提出債權人清冊、債務人清冊、財團法人
    金融聯合徵信中心查詢當事人綜合信用報告回覆書為證(見
    本院卷第27-35、173-182頁)，且有國泰世華銀行111年3月1
    7日陳報狀暨前置調解債權明細表、元大國際資產管理公司1
    11年3月15日陳報狀暨債權憑證，是債務人為一般消費者，
    現積欠無擔保或無優先權之本金及利息債務總額未逾1,200
    萬元，堪可認定。又債務人在提出本件更生聲請前，於109
    年11月16日以書面向本院聲請消債者債務清理前置調解，經
    本院以109年度南司消債調字第679號受理後，最大債權金融
    機構國泰世華銀行於調解期日前，提供債務人「分180期、
    利率0％、月付8,000元」之還款方案，惟債務人表示無法負
    擔，調解因而不成立等情，亦據債務人提出調解不成立證明
    書為證(見本院卷第61頁)，且有國泰世華銀行111年3月17日
    陳報狀在卷可稽（見本院卷第157頁） ，復經本院依職權調
    取本院109年度南司消債調字第679號卷宗核閱無訛，是債務
    人提起本件更生聲請前，已踐行前置調解程序而調解不成立
    之事實，亦可認定。
　㈠債務人主張其自108年1月1日起受雇於王昱森擔任雜工，110
    年度全年領取薪資363,600元，111年1月及2月每月薪資3萬
    元等情，業據其提出雇主王昱森開立之員工職務證明書為證
    (見本院卷第41頁)，且據雇主王昱森於111年3月17日函覆本
    院明確(見本院卷第165頁)，是債務人目前每月領取薪資3萬
    元，應可認定。又債務人陳明其具有臺南市中低收入戶資格
    ，名下並無財產，已據其提出臺南市安南區中低收入戶證明
    書及全國財產稅總歸戶財產查詢清單影本為證(見本院卷第4
    3、53頁)，且有本院依職權所調閱之債務人108年度及109年
    稅務電子閘門財產所得調件明細表附卷可稽(見本院卷103-1
    05頁)；復佐以債務人自109年1月迄今列冊臺南市中低收入
    戶資格，未具身心障礙身分，未領取身心障礙者生活補助費
    、住宅補貼、青年安心成家方案租金津貼，故債務人提出本
    件更生聲請時，每月有薪資收入3萬元，本院此作為計算債
    務人目前償債能力之依據。至債務人雖曾於109年5月及110
    年6月核領中央補助之疫情擴大急難紓困專案各1萬元等情，
    此據臺南市政府111年4月18日府社助字第1110512963號函覆
    在卷(見本院卷第195頁)，惟其所領取紓困金1萬元，因係一
    次性領取，未具持續性，不屬固定收入，爰不予列入債務人
    之償債能力範圍，併予敘明。
　㈡按債務人必要生活費用，以最近一年衛生福利部或直轄市政
    府所公告當地區每人每月最低生活費1.2倍定之，消債條例
    第64條之2第1項定有明文。債務人聲請更生或清算時所提財
    產及收入狀況說明書，其表明每月必要支出之數額，與消債
    條例第64條之2第1項、第2項規定之認定標準相符者，毋庸
    記載原因、種類及提出證明文件，亦為消債條例施行細則第
    21之1條第3項所明定。以債務人戶籍地即臺南市政府公告11
    1年度每人每月最低生活費14,230元之1.2倍計算，債務人每
    月必要生活費用以17,076元(計算式：14,230元×1.2倍＝17,0
    76元)為認定基準，債務人主張其每月個人必要生活費用15,
    965元，並提出電話月租費用收據、水電費收據、房屋租賃
    契約、日常生活費用發票影本等件為憑(見本院卷第73-79頁
    )，核其所陳金額未逾上開生活費標準，依上開說明，應為
    可採。
　㈢再按受扶養者之必要生活費用，準用第1項規定計算基準數額
    ，並依債務人依法應負擔扶養義務之比例認定之，消債條例
    第64條之2第2項定有明文。查，債務人長男於95年5月24日
    出生、長女及次男均於108年12月16日出生，均為未成年人
    ，此有債務人全戶戶籍謄本為證(見本院卷第81頁)，應有受
    父母即債務人與其配偶共同扶養之必要，且其生活費標準，
    依前開規定，應以臺南市政府公告111年度臺南市每人每月
    最低生活費用14,230元之1.2倍即17,076元為限，由債務人
    與其配偶共同負擔。是依此計算之結果，債務人每月扶養長
    男之扶養費用應以8,538元(計算式：17,076元÷2人＝8,538元
    )為上限；另債務人之長女、次男自111年1月起至114年7月
    止，每月各領有育兒津貼4,500元、4,000元，此有債務人提
    出兒津貼核定通知書為證(見本院卷第169頁)，應予扣除。
    則債務人每月扶養長女費用應以6,288元為其上限【計算式
    ：(17,076元－4,500元)÷2＝6,288元】、每月扶養次男之費用
    應以6,538元為其上限【計算式：(17,076元－4,000元)÷2＝6,
    538元】。債務人主張其每月支出長男、次男、長女扶養費
    依序為5,000元、4,000元、4,000元，均未逾上開計算數額
    ，核屬適當，應納入債務人之支出範圍。
　㈣綜上各情，以債務人目前每月收入3萬元，扣除其個人每月生
    活必要費用15,965元、3名未成年子女扶養費13,000元（計
    算式：5,000元＋4,000元＋4,000元＝13,000元），餘款1,035
    元(計算式：30,000元－15,965元－13,000元＝1,035元)，已無
    法負擔受最大債權金融機構國泰世華銀行在調解期日前所提
    供之「180期、利率0％、月付8,000元」還款方案，遑論債務
    人尚欠元大國際資產管理公司債務未清償，是債務人之經濟
    狀況，確已達不能清償債務之虞程度，而有更生之原因，及
    藉助更生制度調整其與債權人間之權利義務關係而重建其經
    濟生活之必要。
四、綜上所述，依債務人之收入財產及必要生活支出之情形，已
    達不能清償債務或有不能清償之虞之程度；債務人係一般消
    費者，未曾從事營業，其無擔保或無優先權之本金及利息債
    務總額未逾1,200萬元，亦曾踐行前置調解程序而調解不成
    立，復未經法院裁定開始清算程序或宣告破產，又無消債條
    例第6條第3項、第8條或第46條各款所定應駁回更生聲請之
    事由存在，債務人聲請本件更生，應予准許，爰裁定如主文
    所示。　　　
中　　華　　民　　國　　111 　年　　4 　　月　　29　　日
                  消債法庭法  官　張桂美
以上正本係照原本作成。　　　　　　　　　
不得抗告。
本裁定於111年4月29日下午5時公告。
中　　華　　民　　國　　111 　年　　4 　　月　　29　　日
                          書記官  康紀媛